臺灣高等法院高雄分院刑事判決　　　　 96年度上易字第390號
上　訴　人　臺灣屏東地方法院檢察署檢察官
上　訴　人
即　被　告　戊○○
　　　　　　　　　　4號
　　　　　　　　　　現於台灣高雄看守所羈押中
上列上訴人因被告竊盜案件，不服臺灣屏東地方法院96年度易字
第102 號中華民國96年3 月29日第一審判決（起訴案號：臺灣屏
東地方法院檢察署95年度偵字第7376號），提起上訴，本院判決
如下：
    主  文
原判決撤銷。
戊○○竊盜，處有期徒刑捌月；又踰越安全設備，於夜間侵入住
宅竊盜未遂，處有期徒刑壹年參月；又損壞他人構成門扇一部之
門扣鎖，足以生損害於他人，處有期徒刑捌月；應執行有期徒刑
貳年陸月。
    事  實
一、戊○○曾有多次犯竊盜、妨害自由、毀損等案件而經法院判
    刑確定，入監執行之紀錄，最近1 次係因犯竊盜罪，經本院
    以90年度上易字第2103號判處有期徒刑3 年，並諭知刑前強
    制工作3 年確定，徒刑部分連同另案因犯妨害自由、毀損罪
    案件，經台灣屏東地方法院91年度潮簡字第6 號分別判處有
    期徒刑2 月、3 月確定部分，經本院以93年度聲字第961 號
    裁定合併應執行有期徒刑3 年3 月確定，入監執行，自民國
    93年9 月30日起算，於95年11月28日因縮刑假釋出監，指揮
    書應至96年1 月23日期滿。
二、詎戊○○於前開假釋期間內，竟不知悔悟，(1)、基於意圖為
    自己不法所有之竊盜犯意，於95年12月9 日凌晨4 時30分許
    ，在屏東縣恆春鎮○○路2 巷26號前，利用丙○○所有並停
    放該處之車牌號碼ZZJ-380 號輕型機車電門鑰匙未取下之機
    會，徒手將該車騎走竊取之；(2)、95年12月10日凌晨4 時40
    分，又基於意圖為自己不法所有之竊盜犯意，至丁○○位於
    屏東縣恆春鎮○○路38之3 號住處，由具有安全設備性質之
    該址2 樓窗戶攀爬侵入屋內，旋於著手翻動竊取丁○○所有
    之手提包內財物時，為丁○○發現而逃逸致未得逞；(3)、又
    於同日（95年12月10日）凌晨5 時20分許，為侵入甲○○位
    於屏東縣恆春鎮○○路13之1 號住處行竊，復基於毀損之犯
    意，持隨手拾得，形似泥水工用曼刀之三角型鐵片，將構成
    該址大門門扇一部之門扣鎖破壞，旋於甫進入該址客廳（侵
    入住宅部分未據告訴）而尚未及著手搜尋財物之際，即為適
    由房間走出之甲○○發現而逃逸，足以生損害於甲○○，旋
    為警據報循線查獲。
三、案經丙○○、丁○○、甲○○訴由屏東縣警察局恆春分局報
    告臺灣屏東地方法院檢察署檢察官偵查起訴。
    理  由
甲、程序事項:
（一）按被告以外之人於審判外之言詞或書面陳述，除法律有規
      定者外，不得作為證據；再被告以外之人於偵查中向檢察
      官所為之陳述，除顯有不可信之情況外，得為證據；又被
      告以外之人於檢察事務官、司法警察官或司法警察調查中
      所為之陳述，與審判中不符時，其先前之陳述具有較可信
      之特別情況，且為證明犯罪事實存否所必要者，得為證據
      ；另下列文書，亦得為證據：1 除顯有不可信之情況外，
      公務員職務上製作之紀錄文書、證明文書。2 除顯有不可
      信之情況外，從事業務之人於業務上或通常業務過程所須
      製作之紀錄文書、證明文書。3 除前2 款之情形外，其他
      於可信之特別情況下所製作之文書，亦得為證據；又被告
      以外之人於審判外之陳述，雖不符刑事訴訟法第159 條之
      1 至第159 條之4 之規定，而經當事人於審判程序同意作
      為證據，法院審酌該言詞陳述或書面陳述作成時之情況，
      認為適當者，亦得為證據；另當事人、代理人或辯護人於
      法院調查證據時，知有第159 條第1 項不得為證據之情形
      ，而未於言詞辯論終結前聲明異議者，視為有前項之同意
      ，刑事訴訟法第159 條第1 項、第159 條之1 第2 項、第
      159 條之2 、第159 條之4 、第159 條之5 第1 項、第2
      項分別定有明文。
（二）經查：
    (1)被害人丙○○、丁○○、甲○○於警詢中之陳述，為被告
      以外之人於審判外之言詞陳述，且不符刑事訴訟法第159
      條之1 至第159 條之4 之規定，然經檢察官、被告於審判
      程序同意作為證據，本院審酌該言詞陳述係本案發生後，
      員警對被害人詢問後所作成，其內容與被害人財物遭竊情
      形之待證事實有關聯，並無不適合做為證據之情況，依刑
      事訴訟法第159 條之5 第1 項之規定，有證據能力。
    (2)警卷所附贓物認領保管單、扣押物品目錄表係被告以外之
      人於審判外之書面陳述，該等書面係被害人、員警針對個
      案作成之文書，與刑事訴訟法第159 條之4 第2 款所示之
      文書，係通常業務過程不間斷、有規律而準確之記載，且
      有其他業務人員足以校對其正確性，無預見日後可能會被
      提供作為證據之偽造動機之例行性業務文書有間（該條款
      立法理由參照），是非刑事訴訟法第159 條之4 第2 款所
      謂得成為傳聞例外之業務文書，而不能依此規定取得證據
      能力。惟檢察官、被告於審判程序中同意前開書面陳述作
      為證據，而本院審酌前述書面陳述，自外部觀之，分別係
      被害人於案發之後領回其遭竊之物後立即書立及員警基於
      專業知識所作成，且未敘述本件案發經過等事實，而具有
      相當之中立性，其作成過程均無不適當之情形；又對於「
      被害人遭竊物品之內容」等待證事實，具有相當之關聯性
      ，是依刑事訴訟法159 條之5 第1 項之規定，具有證據能
      力。
乙、實體事項:
一、訊據上訴人即被告戊○○（下稱被告）於原審、本院審理時
    ，對其前揭犯罪事實均自白不諱（原審卷第39-42 頁；本院
    卷第29、42頁），並經證人即告訴人丙○○、丁○○、甲○○於警詢中證述綦詳（警卷第16-17 、18-20 、22-23 、28
    頁），復有贓物認領保管單1 紙、現場、贓物及工具等照片
    12幀在卷可稽（警卷第30-34 、47、52-57 頁），堪信為真
    ，被告犯罪事證已臻明確，應依法論科。
二、核被告戊○○就犯罪事實一、(1)之徒手竊取丙○○所有之機
    車部分，所為係犯刑法第320 條第1 項普通竊盜罪；其就犯
    罪事實一、(2)之於夜間以攀爬方式踰越具安全設備性質之住
    宅窗戶，侵入丁○○住處內著手行竊而未遂部分，係犯刑法
    第321 條第2 項、第1 項第1 款、第2 款踰越安全設備，於
    夜間侵入住宅竊盜罪未遂，並依同法第25條第2 項規定，按
    正犯之刑減輕之；就犯罪事實一、(3)之破壞構成甲○○住處
    大門門扇一部之門扣鎖部分致令不堪使用，足生損害於甲○○之部分，則係犯刑法第354 條之毀損罪。其所犯上開3 罪
    之犯意各別，行為互殊，所犯構成要件不同，應論以數罪，
    分論併罰。公訴人認被告就犯罪事實一、(3)之部分認係犯攜
    帶兇器，毀越門扇，夜間侵入住宅竊盜未遂罪，然按被害人
    甲○○於警詢係供稱:95 年12月10日早上5 點20分，我剛從
    房間起床就發現竊嫌戊○○在我家客廳，我大喊你是誰，竊
    嫌轉身往外跑出去，我跟他後面追出去，竊嫌啟動ZZJ-380
    機車逃逸，我就正面推倒竊嫌機車，這時我兒子乙○○到場
    ，也有看到戊○○，機車倒地後戊○○就丟下機車自行逃跑
    ，戊○○所穿的黑色布鞋突然掉下，我就將戊○○所騎機車
    牽放我家前面並留下戊○○所穿的黑布鞋，打電話報案，我
    沒有財物損失，但我家大門鎖被竊嫌破壞。我要對戊○○提
    出毀損告訴等語。查侵入住宅竊盜究以何時為著手起算時點
    ，依一般社會觀念，咸認行為人以竊盜為目的，而侵入他人
    住宅，搜尋財物時，即應認與竊盜之著手行為相當，故行為
    人如已用眼睛搜尋財物，縱其所欲物色之財物尚未將之移入
    自己支配管領之下，惟從客觀上已足認其行為係與侵犯他人
    財物之行為有關，且屬具有一貫接連性之密接行為，應認已
    著手於竊盜行為之實行（最高法院84年度台上字第4341號判
    決可資參照）；查被告侵入被害人之住宅，坦承係為竊取財
    物而侵入，然其一進入在客廳即遭被害人甲○○發現，被告
    既然係剛剛進入而正擬行竊即撞見被害人，尚難認被告已密
    切接近被害人之財物，故被告辯稱尚未搜尋財物云云，應可
    採信，本件就犯罪事實一(3)之部分尚無證據證明被告已有著
    手於竊盜行為之實行，該部份犯罪不能證明，如與前開起訴
    論罪部份有實質上一罪之關係，不另為無罪之諭知。
三、原審據以論處被告罪刑，固非無見；惟查：
（壹）按檢察官代表國家提起公訴，依檢察一體原則，到庭實行
      公訴之檢察官（下稱公訴檢察官）如發現起訴書認事用法
      有明顯錯誤，固得本於自己確信之法律見解，於論告時變
      更起訴之法條，或另為其他適當之主張。然刑事訴訟之審
      判，係採彈劾主義，亦即不告不理原則，法院對於被告之
      行為，應受審判之對象（範圍），乃指起訴書（或自訴狀
      ）所記載之被告「犯罪事實」（包括起訴效力所及之具有
      同一案件關係之犯罪事實）而言。而起訴係一種訴訟上之
      請求，犯罪已經起訴，產生訴訟繫屬及訴訟關係，法院即
      有審判之權利及義務。是以若起訴書犯罪事實欄內，對此
      項行為已予以記載，即為法院應予審判之對象；倘事實已
      經起訴而未予審判，自有刑事訴訟法第三百七十九條第十
      二款規定已受請求之事項未予判決之違背法令。至於訴經
      提起後，檢察官於第一審辯論終結前，發見有應不起訴或
      以不起訴為適當之情形者，固得依刑事訴訟法第二百六十
      九條規定，提出撤回書敘述理由以撤回起訴；然非依該規
      定撤回起訴者，法院仍應依法審判，不得僅就公訴檢察官
      論告時所陳述或主張之事實為裁判，而置原起訴事實於不
      顧（最高法院九十五年度台上字第四六七一號判決參照）
      。查本件起訴書「犯罪事實」一、(3)係記載被告於夜間侵
      入甲○○之住處，持客觀上足供兇器使用之扁鐵1 支，破
      壞門鎖進入屋內，於著手物色財物之際，為甲○○當場發
      現而未遂，於論罪法條欄則載明被告犯罪事實一、(3)所為
      係犯刑法第321 條第2 項、第1 項第1 、2 、3 款之加重
      竊盜未遂罪嫌，公訴檢察官雖於原審論告時當庭更正、撤
      回加重竊盜未遂且更正為毀損罪（原審卷第42頁），然此
      並非訴訟上之請求，僅係對於起訴之全部事實，促請法院
      注意其有無一部犯罪無法證明之情形，尚不生撤回起訴與
      否之問題。原審未審究及此，乃以公訴檢察官已撤回犯罪
      事實一、(3)之加重竊盜未遂之犯罪事實，該部分不在起訴
      範圍，不再論處，而僅就毀損部分之犯罪事實為判決，其
      所持法律見解已有違誤，併有已受請求之事項未予判決之
      違法。
（貳）檢察官雖以被告多次行竊，於假釋期間後又犯本案，顯屬
      一犯再犯，又無正當職業，已養成竊盜犯罪之習慣等理由
      ，認應諭知被告強制工作之保安處分。惟按，「保安處分
      係針對受處分人將來之危險性所為之處置，以達教化、治
      療之目的，為刑罰之補充制度。我國現行刑法採刑罰與保
      安處分雙軌制，係在維持行為責任之刑罰原則下，為協助
      行為人再社會化之功能，以及改善行為人潛在之危險性格
      ，期能達成根治犯罪原因、預防犯罪之特別目的。是保安
      處分中之強制工作，旨在對嚴重職業性犯罪及欠缺正確工
      作觀念或無正常工作因而犯罪者，強制其從事勞動，學習
      一技之長及正確之謀生觀念，使其日後重返社會，能適應
      社會生活。竊盜犯贓物犯保安處分條例第3 條第1 項規定
      ：「18歲以上之竊盜犯、贓物犯，有左列情形之一者，得
      於刑之執行前，令入勞動場所強制工作：一、有犯罪習慣
      者。」，即係本於保安處分應受比例原則之規範，使保安
      處分之宣告，與行為人所為行為之嚴重性、行為人所表現
      之危險性及對於行為人未來行為之期待性相當之意旨而制
      定，而由法院視行為人之危險性格，決定應否令入勞動處
      所強制工作，以達預防之目的。」，（最高法院著有91年
      度台上字第4625號判決要旨可參），準此，法院是否依竊
      盜犯贓物犯保安處分條例第3 條第1 項規定，諭知刑前強
      制工作，端以行為人事後再犯案之危險性高低而定，亦即
      縱然行為人之犯行，符合竊盜犯贓物犯保安處分條例第3
      條第1 項之有犯罪習慣之規定，若法院審酌行為人之犯罪
      態樣及所諭知宣告刑之期間後，認行為人在監經執行宣告
      刑後，其事後再犯案之危險性，尚非甚高時，自無再諭知
      刑前強制工作之必要。由上可知，法官是否宣告強制工作
      之保安處分，法律固賦與法官裁量權，以求個案裁判之妥
      當性。但此項裁量權之行使，並非無所規範而得任意或自
      由為之，亦即仍應受一般法律原則之拘束，符合所適用法
      律授權之目的，並受法律秩序之理念所指導，否則其裁量
      權之行使即屬失當。原審以被告有多次竊盜犯罪之前案紀
      錄，更曾被法院認定有犯罪習慣，依法諭知刑前強制工作
      ，嗣經強制工作及有期徒刑之一部執行後，甫經假釋出監
      ，不數日即再犯竊盜，足徵其有竊盜犯罪之習慣，且未因
      前案經強制工作及徒刑之一部執行而獲得改善，因認有令
      其強制工作之必要等語。惟查，被告分別於75年間犯竊盜
      、妨害自由罪，經法院判處罪刑在案；於90年間亦因竊盜
      罪、毀損、妨害自由罪，而經法院判處罪刑在案〈被告於
      此次犯罪曾遭宣告強制工作保安處分〉，詳如前述犯罪事
      實欄所載，並有臺灣高等法院被告前案紀錄表在卷可按，
      其行為固屬不該，但依其上開竊盜犯罪之間隔及次數而言
      ，以及本次犯罪事實一(1)、(2)之2 次竊盜犯罪，是否即有
      竊盜之犯罪習慣，實難遽予認定。再者，被告本件竊盜之
      動機雖為獲取不法利益，惟斟酌其前揭所犯之竊盜案件，
      一為竊取機車得逞，一為侵入住宅竊盜未遂，犯罪情節尚
      非嚴重，尚無令入強制工作場所習得一技之長之必要，況
      且，本院已依被告本件之竊行，各諭知有期徒刑8 月、有
      期徒刑1 年2 月，應足以盡其本案之罪責，被告經此刑期
      之執行，已足讓其獄中深深改過自新，其事後再犯案之危
      險性，應不致太高，是本件自無諭知刑前強制工作之必要
      ，原審以被告有犯罪習慣為由，逕為強制工作保安處分之
      宣告，尚有未合。
（參）又按，保安處分於裁判時併宣告之，竊盜犯贓物犯保安處
      分條例第1 條、第4 條、第5 條及刑法第96條定有明文，
      原判決認被告有諭知強制工作之必要，然未先於宣告刑下
      宣告之，乃於定執行刑時始諭知，尚有未洽，更於被告所
      犯之毀損罪下，於合併定執行刑時一併宣告，亦有失當，
      且原審對於毀損罪之構成要件之「足以生損害於他人」，
      未於判決主文表明，亦有疏漏；被告上訴意旨以原審量刑
      過重及宣告強制工作不當，為有理由，公訴人上訴以原審
      量處應執行有期徒刑3 年2 月並強制工作仍屬過輕，指摘
      原判決不當，則無理由；原審判決既有上開可議，自應由
      本院將原判決撤銷改判。爰審酌被告前有毀器損壞罪、竊
      盜等犯罪前科，有臺灣高等法院被告前案紀錄表可稽，素
      行不佳，尚屬年輕，竟不思正途取財，衡量其所竊得之物
      品，價值非高，犯後坦承犯行，態度良好及其他一切情狀
      ，各量處如主文第二項所示之刑，並定其應執行之刑。
四、扣案形似泥水工用曼刀之三角型鐵片，固為被告戊○○持以
    供前揭毀損犯罪使用之物，然其來源既據供稱為隨手拾得，
    依現有卷證復不能證明為被告所有，按其物之性質，復非依
    法不得持有之違禁物或其他應沒收之物，爰不另為沒收之諭
    知，附此敘明。
據上論斷，應依刑事訴訟法第369條第1項前段、第364條、第299
條第1 項前段，刑法第320 條第1 項、第321 條第2 項、第1 項
第1 款、第2 款、第25條第2 項、第354 條、第51條第5 款，刑
法施行法第1條之1，判決如主文。
本案經檢察官姜麗儒到庭執行職務。
中　　華　　民　　國　　96　　年　　5 　　月　　30　　日
                  刑事第八庭    審判長法  官  李炫德
                                      法  官  蔡國卿
                                      法  官  簡志瑩
以上正本證明與原本無異。
如不服毀越安全設備，於夜間侵入住宅竊盜罪未遂部分之判決，
應於收受本判決後10日內向本院提出上訴書狀，其未敘述上訴理
由者，並得於提起上訴後10日內向本院補提理由書狀（均須按他
造當事人之人數附繕本）「切勿逕送上級法院」。
其餘部分不得上訴。
中　　華　　民　　國　　96　　年　　5 　　月　　30　　日
　　　　　　　　　　　　　　　　　　　書記官  白  蘭
附錄本件判決論罪科刑法條：
中華民國刑法第320條第1項
意圖為自己或第三人不法之所有，而竊取他人之動產者，為竊盜
罪，處5 年以下有期徒刑、拘役或5 百元以下罰金。
意圖為自己或第三人不法之利益，而竊佔他人之不動產者，依前
項之規定處斷。
前二項之未遂犯罰之。
中華民國刑法第321條第2項、第1項第1款
犯竊盜罪而有左列情形之一者，處6 月以上、5 年以下有期徒刑
：
一  於夜間侵入住宅或有人居住之建築物、船艦或隱匿其內而犯
    之者。
二  毀越門扇、牆垣或其他安全設備而犯之者。
三  攜帶兇器而犯之者。
四  結夥三人以上而犯之者。
五  乘火災、水災或其他災害之際而犯之者。
六  在車站或埠頭而犯之者。
前項之未遂犯罰之。
中華民國刑法第354條
毀棄、損壞前二條以外之他人之物或致令不堪用，足以生損害於
公眾或他人者，處2 年以下有期徒刑、拘役或5 百元以下罰金。
